【裁判字號】    99,家事聲,6
【裁判日期】    990416
【裁判案由】    聲明異議
【裁判全文】
臺灣臺南地方法院民事裁定             99年度家事聲字第6號
異  議  人  甲○○
相  對  人  財團法人法律扶助基金會
法定代理人  乙○○○
上列當事人間確定訴訟費用額聲明異議事件，聲明人對於本院司
法事務官民國99年3月10日所為之99年度司家聲字第39號裁定聲
明異議，本院裁定如下：
    主  文
異議駁回。
    理  由
一、本件聲明異議意旨略以：聲明異議人並不清楚為何要負擔財
    團法人法律扶助基金會所支出之新臺幣（下同）30,000元律
    師酬金之5分之4，而非其他比例，為此提起異議，請求廢棄
    原裁定等語。
二、按為保障人民權益，對於無資力，或因其他原因，無法受到
    法律適當保護者，提供必要之法律扶助，特制定本法；本法
    所稱無資力者，係指符合社會救助法之低收入戶或其每月可
    處分之收入及可處分之資產低於一定標準者；分會就扶助事
    件所支出之酬金及必要費用，視為訴訟費用之一部；因法律
    扶助而由分會支出之酬金及必要費用，得向負擔訴訟費用之
    他造請求；分會得對於負擔訴訟費用之他造，請求歸還其支
    出之酬金及必要費用；分會得據受扶助人有執行力之執行名
    義，聲請確定訴訟費用額及強制執行，法律扶助法第1條、
    第3條第1項及第35條第1項至第4項分別定有明文。是法律扶
    助法立法目的在實現人民憲法上之訴訟權，而於人民有訴訟
    上需求而無資力或因其他原因，無法受到適當保護者，提供
    必要之法律扶助，如委任律師報酬等，係由國家捐資成立之
    財團法人法律扶助基金會先行墊付，如聲請法律扶助當事人
    勝訴後，就聲請法律扶助者得請求相對人支付之訴訟費用，
    支出之律師報酬既視為訴訟費用之一部，依上開規定，自得
    由財團法人法律扶助基金會以敗訴之當事人為對造，逕向法
    院聲請確定訴訟費用額。且按法院未於訴訟費用之裁判確定
    其費用額者，第一審受訴法院於該裁判有執行力後，應依聲
    請以裁定確定之；依第一項確定之訴訟費用額，應於裁定送
    達之翌日起，加給按法定利率計算之利息。民事訴訟法第91
    條第1項、第3項分別定有明文。
三、經查：
（一）本院97年度家簡字第12號請求給付扶養費等事件，該事件
      之原告為關係人趙茂呈及朱芳瑤，茲因關係人朱芳瑤向相
      對人申請法律扶助，經相對人審查核可後准許扶助，並委
      由關係人吳健安律師為其訴訟代理人，而上開請求給付扶
      養費等事件，經本院判決該案被告即聲明異議人應返還關
      係人朱芳瑤代墊之扶養費用及給付關係人趙茂呈扶養費確
      定，並諭知訴訟費用27,928元，由關係人朱芳瑤負擔其
      中657元，由關係人趙茂呈負擔其中4,928元，其餘由聲明
      異議人負擔等情，有財團法人法律扶助基金會之審查決定
      表、預付酬金領款單及結案酬金領款單以及前開民事判決
      書等影本附於本院99年度司家聲字第39號確定訴訟費用額
      聲請事件卷宗可稽，並經本院調取97年度家簡字第12號民
      事卷宗核閱無訛，自堪採認為真。
（二）相對人所屬臺南分會因前開法律扶助事件，支出律師酬金
      20,000元，有相對人提出之財團法人法律扶助基金會預付
      酬金領款單及結案酬金領款單附於本院99年度司家聲字第
      39號確定訴訟費用額聲請事件卷宗可憑。依前述法律扶助
      法第35條之規定，相對人所屬臺南分會上揭所支出之律師
      酬金，既視為訴訟費用之一部，而得向負擔訴訟費用之他
      造即本件聲明異議人請求，審以本院97年度家簡字第12號
      判決既諭知聲明異議人應負擔5分之4之訴訟費用｛計算式
      ：（00000000000000）÷27928＝0.8，小數點後第2位
      以後捨去｝，是本院司法事務官依聲明異議人上開應負擔
      訴訟費用之比例，核定聲明異議人應負擔前開視為訴訟費
      用之律師酬金30,000元中之24,000元（計算式：30000×0
      .8＝24000），於法即無不合。
（三）聲明異議人雖另主張可否依其他比例核定前開訴訟費用云
      云。惟按確定訴訟費額之裁定，僅在確定負擔費用者應賠
      償他造之數額若干，於此程序中所得審究者僅為計算書所
      列之費用是否為法定訴訟費用，就其提出之書證能否釋明
      有該項費用之支出以及數額之計算有無錯誤而已，至於訴
      訟標的價額、訴訟費用何人負擔及負擔比例等既均已經前
      案判決所確定，此等事項即非確定訴訟費用額裁定程序中
      所得審究之範圍。是本院司法事務官所為99年度司聲字第
      39號之裁定僅係依照兩造已支出之訴訟費用及確定判決所
      命負擔之比例，具體確定聲明異議人訴訟費用額，則聲明
      異議意旨雖爭執應重新考量聲明異議人該負擔訴訟費用之
      比例，然仍與本件訴訟費用額之確定無關，附此指明。
（四）綜上所述，異議人聲明異議求允予廢棄原裁定，非有理由
      應予駁回。
四、依民事訴訟法第240條之4第3項、第95條、第78條，裁定如
    主文。
中    華    民    國    99    年    4     月    16    日
                  家事法庭法  官  楊佳祥
正本係照原本作成。
如不服本裁定，應於裁定送達後10日內，向本院提出抗告狀，並
繳納裁判費新臺幣1,000元。
中    華    民    國    99    年    4     月    16    日
                          書記官  葉芳如

司法院資訊處製作；財團法人民間司法改革基金會備份。
